臺灣高雄地方法院民事判決　　　　　　 93年度重訴字第571號
原　　　告　甲○○
訴訟代理人　乙○○
被　　　告　太上交通企業股份有限公司
法定代理人　丁○○
訴訟代理人　戊○○
被　　　告　丙○○
上列當事人間請求損害賠償事件，經本院刑事庭裁定移送前來，
嗣本院於民國94年5 月10日言詞辯論終結，判決如下：
  主  文
被告應連帶給付原告新臺幣捌拾陸萬陸仟柒佰壹拾壹元，及自民
國九十三年十月十一日起至清償日止，按週年利率百分之五計算
之利息。
原告其餘之訴駁回。
訴訟費用由被告負擔百分之七，餘由原告負擔。
本判決關於原告勝訴部分於原告以新臺幣參拾萬元為被告供擔保
後得假執行，但被告如以新臺幣捌拾陸萬陸仟柒佰壹拾壹元為原
告預供擔保後，得免為假執行。
原告其餘假執行之聲請駁回。
  事實及理由
一、原告起訴主張：被告丙○○係被告太上交通企業股份有限公
    司（下稱太上公司）僱用之司機，其於民國92年10月3 日22
    時許，在駕駛車牌號碼ＫＷ-779號聯結拖板車沿高雄市前鎮
    區○○○路由北向南方向行駛時，因路況不熟而欲停車撥打
    行動電話問路，乃在通過該路與中平路交岔口後，即由該路
    快車道轉入機慢車專用道行駛，並於行駛至上開路口以南約
    50公尺處時，因疏未注意在設有禁止臨時停車標誌、標線處
    所不得臨時停車，且臨時停車時應依車輛順行方向緊靠道路
    右側，大型車之右側前後輪胎外側距離路面邊緣不得逾1 公
    尺之規定，即貿然將車臨時停於畫有禁止臨時停車標線處所
    之機慢車專用道上，且未緊靠道路右側停車（右側車身距離
    路面邊緣4.7 公尺），適伊騎乘車牌號碼ＸＰＺ-531號重型
    機車亦沿同路由北向南方向行駛，於途經該處因閃避不及而
    自後方追撞該車右後車尾當場人車倒地，因此受有左近端脛
    、腓骨骨折、右遠端橈、尺骨骨折等傷害，且伊事後並因此
    而罹患慢性腎衰竭、左眼玻璃出血併視網膜剝離、左下肢肌
    肉萎縮等病症而需終身洗腎並雙眼失明無法行走，而伊除已
    支出醫療費新台幣（下同）8,439 元及就診之交通費16,000
    元外，因上開車禍致需人看護照料而已支出或日後需支出增
    加生活上需要之費用計1,095,000 元（自92年10月5 日起至
    93年12月26日止，每日看護費2,000 元共計896,000 元，及
    自93年12月27日起至94年10月3 日止，每日看護費1,500 元
    共計199,000 元），並因之完全喪失勞動能力致受有工作損
    失計9,828,000 元，且上開車禍對伊身心已造成莫大損害，
    被告亦應賠償伊精神慰撫金2,254,925 元共計13,202,364元
    ，惟車禍發生迄今，被告丙○○及其僱用人即被告太上公司
    竟均仍拒不賠償，為此乃依侵權行為損害賠償請求權請求判
    令被告應連帶給付13,202,364元，及自起訴狀繕本送達之翌
    日即93年10月11日起至清償日止，按週年利率5 ％計算之利
    息，並願供擔保請准為假執行之宣告。
二、被告則均以：被告丙○○對系爭車禍之發生固有過失之責，
    惟原告行經前該路段乃因疏未注意車前狀況始追撞已暫停於
    機慢車專用道上之由被告丙○○所駕駛之聯結拖板車，原告
    就系爭車禍之發生顯亦與有過失，而原告當時僅受有左近端
    脛、腓骨骨折、右遠端橈、尺骨骨折等傷害，其日後洗腎、
    雙眼失明、全身水腫及左下肢肌肉萎縮等病症乃係原告家族
    遺傳之糖尿病所致，均與系爭車禍無相當因果關係，是原告
    請求之數額顯然過高等語為辯，並聲明求為判決：駁回原告
    之訴及假執行之聲請，如受不利判決，並願供擔保請准免為
    假執行之宣告。
三、兩造不爭執之事項：
  (1)、被告丙○○係被告太上公司之受雇司機，其於上開時日在
      駕駛前開聯結拖板車行經前該交岔口後欲由快車道轉入機
      慢車專用道行駛以停車撥打行動電話問路時，因未注意在
      設有禁止臨時停車標誌、標線處所不得臨時停車，且臨時
      停車時，應依車輛順行方向緊靠道路右側，大型車之右側
      前後輪胎外側距離路面邊緣不得逾1 公尺之規定，即貿然
      將其所駕駛之聯結拖板車臨時停於畫有禁止臨時停車標線
      處所之機慢車專用道上，且亦未緊靠道路右側停車（右側
      車身距離路面邊緣4.7 公尺），適原告騎乘上開重型機車
      行經該處，而自後方追撞該車右後車尾當場人車倒地，因
      而受有左近端脛、腓骨骨折、右遠端橈、尺骨骨折等傷害
      ，而被告丙○○因上開業務過失傷害案件業經本院93年度
      交簡上字第214 號刑事判決判處有期徒刑6 月確定在案。
  (2)、原告尚未請領強制汽車責任保險金。
  (3)、原告迄已支付醫藥費8,439 元、往返車資16,000元，且因
      系爭車禍受傷之醫療期間而需人看護並無法工作，其自92
      年10月5 日至93年12月26日止，業支付每日看護費 2,000
      元。
四、本件兩造爭執之重點在於：(1)、原告就系爭車禍之發生有無
    與有過失？(2)、原告所罹患之慢性腎衰竭、左眼玻璃出血併
    視網膜剝離、左下肢肌肉萎縮而無法行走等病症與系爭車禍
    有無關連？(3)、原告得請求之數額為何？茲將本院判斷意見
    分述如下：
  (1)、原告就系爭車禍之發生有無與有過失？
      按「汽車行駛時，駕駛人應注意車前狀況及兩車併行之間
      隔，並隨時採取必要之安全措施。」，道路交通安全規則
      第94條第3 項定有明文。查被告丙○○所駕駛之聯結拖板
      車於事發後乃停放於上該機慢車專用道左側邊線附近，其
      車身距離右側路面邊緣4.7 公尺，距離左側分隔島為 0.7
      至0.8 公尺，而原告騎乘之機車則以前車頭撞擊上開聯結
      拖板車之右後車尾並倒置於該處，而當時路面並無缺陷或
      障礙物，惟現場無照明，且視距不良乙節，此有上開刑事
      卷宗所附道路交通事故現場圖及道路交通事故調查報告表
      等件可稽，而原告於上開刑事案件審理中業自承「其於車
      禍發生當時有開大燈，可以看到前面的路況，撞上之前有
      看到被告丙○○駕駛的拖板車，被告丙○○所駕之拖板車
      右邊還有空隙可讓機車通過，當時因有兩輛機車從右側閃
      過而往左騎才撞上該拖板車」等語（94年3 月3 日審判筆
      錄），亦經本院查閱上開刑事卷宗無訛，是依兩車行向、
      現場及車輛狀況並原告之供述以觀，系爭車禍固係因被告
      丙○○將其所駕駛之拖板車臨時停於畫有禁止臨時停車標
      線之機慢車專用道上，且未緊靠道路右側停車以致原告追
      撞肇事，惟原告於事發前既已得看見前方停放之該拖板車
      ，且事發時亦有其他機車通過行駛無礙，其就系爭車禍之
      發生，顯亦有未注意車前狀況並採取必要之安全措施之過
      失甚明。本院審酌被告丙○○及原告各自之過失情況，並
      各過失相關之因果關係，認被告丙○○駕駛拖板車臨時停
      於禁止臨時停車處所之機慢車專用道上，且未緊靠道路右
      側停車為肇事主因，原告未注意車前狀況為肇事次因，被
      告應負或連帶負擔之過失責任為60％，餘之40％即應由原
      告負擔，被告所辯原告為肇事主因應負較重之過失責任或
      原告主張無過失責任云云均無理由。
  (2)、原告所罹患之慢性腎衰竭、左眼玻璃出血併視網膜剝離、
      左下肢肌肉萎縮無法行走等病症與系爭車禍有無關連？
      按「侵權行為損害賠償之債，須損害之發生與加害人之故
      意或過失加害行為間有相當因果關係，始能成立。所謂相
      當因果關係，係以行為人之行為所造成之客觀存在事實，
      依經驗法則，可認通常均可能發生同樣損害之結果而言；
      如有此同一條件存在，通常不必皆發生此損害之結果，則
      該條件與結果並不相當，即無相當因果關係；不能僅以行
      為人就其行為有故意過失，自認該行為與損害間有相當因
      果關係。」，最高法院90年度台上字第772 號著有裁判要
      旨可資參照。本件原告固主張其所罹上開病症係因系爭車
      禍所致云云，惟此經本院向高雄市立小港醫院及高雄榮民
      總醫院查詢結果，其等乃分別函覆本院以：「病患甲○○
      先生，其右側遠端橈骨及左側近端經脛骨骨折，一般復原
      時間約16~24 週。但該員右側遠端橈骨拒絕進一步治療，
      且出院後追蹤至92年12月4 月即無門診記錄，故無法評估
      其預後狀況及對工作之影響。糖尿病會影響骨折癒後速度
      ，且和血糖的控制有關。該員受傷時之血液檢查，已顯示
      慢性腎衰竭；可能為糖尿病之後遺症，和車禍無關。」、
      「其糖尿病腎病變、心內膜炎、左眼玻璃出血併視網膜剝
      離與之前車禍應無相關；93年12月16日住院眼科因病患雙
      眼糖尿病增值性視網膜剝離併牽扯性視網膜剝離及剝離體
      出血與本身糖尿病較有關，與車禍應無直接相關。」等語
      ，此有上開二院高醫港密字第0940000129號及高總管字第
      0940001543號函暨病歷資料等件在卷可稽，而高雄市立小
      港醫院於上開刑事案件中亦以93年9 月14日高醫港密字第
      0930001613號函覆本院刑事庭謂以：「（原告）入院後接
      受左近端脛骨骨折之復原及固定手術，右遠端橈骨病患拒
      絕手術，僅以石膏固定‧‧‧以手術固定之方式及技術而
      言，病人若能配合醫生指示，則影響行走功能及骨不癒合
      的機會應很小，若病患不配合，則難以估計。」等語在卷
      可憑，是原告固因系爭車禍而受有左近端脛、腓骨骨折、
      右遠端橈、尺骨骨折等傷害，惟該等骨折傷害依各治療醫
      院專業之意見顯示，其並不至於導致原告日後所罹患之慢
      性腎衰竭、左眼玻璃出血併視網膜剝離、左下肢肌肉萎縮
      無法行走等病症，此諸病症原均係因原告自身已罹糖尿病
      之體質所導致，而原告於此復未能舉證以實其說，則揆諸
      前揭說明，原告所罹患之上開病症即與系爭車禍所致之骨
      折等傷害並無相當之因果關係，自難令被告對該等病症所
      致損害擔負何損害賠償責任，原告主張上開病症係因系爭
      車禍所導致云云並無理由。
  (3)、原告得請求之數額為何？
      按「汽車、機車或其他非依軌道行駛之動力車輛，在使用
      中加損害於他人者，駕駛人應賠償因此所生之損害。」、
      「不法侵害他人之身體或健康者，對於被害人因此喪失或
      減少勞動能力，或增加生活上之需要時，應負損害賠償責
      任。」、「不法侵害他人之身體、健康、名譽、自由、信
      用、隱私、貞操，或不法侵害其他人格法益而情節重大者
      ，被害人雖非財產上之損害，亦得請求賠償相當之金額。
      」，民法第191 條之2 前項、第193條第1 項、第195條第
      1 項分別定有明文。本件被告丙○○為被告太上公司之受
      雇司機，其因上開執行職務之過失行為而致原告受有左近
      端脛、腓骨骨折、右遠端橈、尺骨骨折等傷害，渠等就此
      自應連帶負侵權行為之損害賠償責任，茲就原告所得請求
      之損害賠償金額計算如后：
    、醫藥費部分：
        原告主張其因上述傷害住院治療業已自費支出醫藥費用
        8,439 元乙節，業據其提出收據11紙為證，且為被告所
        不爭執，是此之費用既為原告增加生活上之需要而為支
        出，且亦核屬必要適當，依法自應予以准許。
    、交通費部分：
        原告主張其因本件車禍就醫診治而業支出計程車交通費
        16,000元乙節，而為被告所不爭執並願予賠償，本院爰
        審酌計程車資一般本即較難取得收據，而原告依其傷勢
        確需搭乘車輛至醫院診治，其所支出之計程車交通費核
        與社會慣例相當且為必要，依法自應予以准許。
    、看護費部分：
        原告固主張其因上開車禍而罹慢性腎衰竭、左眼玻璃出
        血併視網膜剝離、左下肢肌肉萎縮等病症而無法行走，
        日後均需人看護照料云云，並提出大千醫院及高雄市立
        小港醫院之診斷證明書、身心障礙者鑑定表、看護費用
        收據等件為證，惟原告所罹前開病症與系爭車禍並無相
        當因果關係業如前述，則原告因上開病症而於日後所需
        支付之看護費用自無令被告負擔之理，是原告所得請求
        之看護費部分，自應僅以其因系爭車禍而受有左近端脛
        、腓骨骨折、右遠端橈、尺骨骨折等傷害之治療期間所
        需者為限，而原告因系爭車禍所受之骨折傷勢於治療期
        間確有因行動不便而需人看護照料之情況，且被告對原
        告於該治療期間應有人照料，而其每日看護費為 2,000
        元乙節亦不為爭執，而參以上開高雄市立小港醫院函覆
        之原告前開骨折傷害一般復原時間約16~24 週，惟糖尿
        病會影響骨折癒後速度等情以觀，本院認原告骨折傷害
        所需之復原時間應以一般復原時間併計其因本身體質因
        素所應增加之復原期間而以一年較為適當，則原告請求
        自92年10月5 日起至93年10月4 日止，以每日看護費2,
        000 元計算共計730,000 元部分之看護費（365 ×2,00
        0=730,000）為 有理由，應予准許，其逾此範圍外之請
        求則屬無據，應予駁回。
    、喪失勞動能力損失部分：
        本件原告固主張其因系爭車禍終生成殘無法工作，其受
        傷前每月薪資為36,000元云云，並提出安心堂中醫診所
        在職證明書乙紙為證，惟此業為被告所否認，而原告於
        91年度薪資所得申報資料為9,800 元，92年度則無薪資
        所得申報資料乙節，此有財政部高雄市國稅局財高國稅
        資字第0940003563號函附卷可佐，是原告於事發前兩年
        中既無任何所得申報資料而與一般受僱情況有違，且原
        告就此亦未另行舉證以實其說，而原告事後洗腎、失明
        與左下肢肌肉萎縮無法行走等復與系爭車禍並無關係已
        如前述，則其日後因此有無法工作之損失自不能由被告
        負擔，是原告主張其於骨折應復原期間後受有每月上開
        金額並計至65歲之工作損失云云尚屬無據，惟原告因系
        爭車禍所致之骨折傷害復原時間約一年已如前述，而依
        原告之骨折傷勢，其於復原期間行動不便亦難從事工作
        ，且被告對此亦不為爭執，而原告於事發時依其年齡（
        50年8 月27日出生）並非無工作能力之人，是本院斟酌
        原告勞動能力並社會經濟狀況，認其每月可得收入應以
        勞委會所定勞工最低基本工資即15,840元之標準為屬適
        當，則原告因上開傷害致無法從事工作受有之收入損失
        ，即為上該1 年之復原期間以上開金額計算之工作損失
        190,080 元（15,840×12 =190,080）， 其於此範圍內
        之請求應予以准許，逾此範圍外者則屬無據，應予駁回
        。
    、精神慰撫金部分：
        本件原告因上開車禍受有左近端脛、腓骨骨折、右遠端
        橈、尺骨骨折等傷害業如前述，原告並因此需手術固定
        骨骼並多次就醫診治，是原告精神上自受有極大痛苦可
        堪認定。查原告為軍校專科畢業，名下有房屋、土地各
        乙筆，而被告丙○○為國小畢業，為職業司機，月入約
        2 、3 萬元，名下則有田地乙筆、汽車二部，被告太上
        公司資本總額為26,000,000元等情，此為兩造所不爭執
        ，並有稅務電子閘門財產所得調件明細表及公司變更登
        記事項卡等件在卷可佐，爰審酌兩造經濟狀況、原告所
        受傷害程度及因上開傷害所生之生活上之不便等一切情
        狀，認以原告請求之2,254,925 元尚屬過高，應以500,
        000 元較為適當。
    綜上所述，原告得請求被告連帶賠償之金額，合計為1,444,
    519 元（8,439+16,000+730,000+190,080+500,000 =1,444,
    519）， 此損害賠償額經扣除原告與有過失應負擔部分即40
    ％後為866,711 元【1,444,519-(1,444,519×40％)=866,71
    1.4 】，從而，原告依侵權行為損害賠償請求權請求被告應
    連帶給付上開金額及自起訴狀繕本送達之翌日即93年10月11
    日起至清償日止，按週年利率5 ％計算之利息，依法洵屬有
    理由，自應予以准許，其逾此部分範圍外之請求即為無據，
    應予駁回。
五、本件兩造均陳明願供擔保請准為假執行或免為假執行之宣告
    ，經核均無不合，爰就原告勝訴部分，分別酌定相當之擔保
    金額准許之，至原告敗訴部分，其假執行之聲請即失所依附
    ，應予駁回。
六、據上論結：本件原告之訴為一部有理由、一部無理由，合依
    民事訴訟法第79條、第85條第2 項、第390 條第2 項、第39
    2 條，判決如主文。
中　　華　　民　　國　　94　　年　　5 　　月　　24　　日
　　　　　　　　  民事第五庭審判長法　官　黃宏欽
                                  法　官　謝雨真
                                  法　官　郭宜芳
上為正本係照原本作成。
如不服本判決，應於判決送達後20日內，向本院提出上訴狀並表
明上訴理由，如於本判決宣示後送達前提起上訴者，應於判決送
達後10日內補提上訴理由書（須附繕本）。
中　　華　　民　　國　　94　　年　　5 　　月　　24　　日
                                  書記官　劉法萱
